【裁判字號】    92,上易,467
【裁判日期】    920430
【裁判案由】    竊盜
【裁判全文】
臺灣高等法院高雄分院刑事判決                    九十二年度上易字第四六七號
    上  訴  人  臺灣屏東地方法院檢察署檢察官
    被      告  乙○○
右上訴人因被告竊盜案件，不服臺灣屏東地方法院九十一年度易字第一０七三號中華
民國九十二年一月三十日第一審判決（起訴案號：臺灣屏東地方法院檢察署九十一年
度偵字第四八三四號，移
八二一八號、台灣南投地方法院九十一年度偵字第三六二一號），提起上訴，本院判
決如左：
      主  文
上訴駁回。
      理  由
一、公訴意旨略以：乙○○於民國（下同）九十一年七月十三日七時三十分許，在其
    雇主住宅兼營業所之台中縣大里市○○路○段四十二巷十九號，發現雇主之女甲
    ○○所有之車牌號碼ＨＬ八─三二六號重型機車停放在該處，鑰匙未拔取。竟意
    圖為自己不法之所有，趁無人注意之際，以前揭鑰匙發動該車而予竊取，得手後
    留供己用。嗣於同年八月二日一時許，在新竹市○○路東門圓環，為警循線查獲
    。因認被告乙○○涉有刑法第三百二十條第一項之竊盜罪嫌。
二、按犯罪事實應依證據認定之，無證據不得推定其犯罪事實。不能證明被告犯罪者
    ，應諭知無罪之判決，被告之自白不得作為有罪判決之唯一證據，仍應調查其他
    必要之證據，以察其是否與事實相符，刑事訴訟法第一百五十四條、第一百五十
    六條第二項、第三百零一條第一項分別定有明文。
三、本件公訴人認被告涉有右揭罪嫌，係以告訴人之指訴、被告於警、偵訊查中之自
    白為主要論據。被告經本院合法傳喚未於言詞辯論期日到庭，惟其原審法院審理
    時則否認有何竊盜犯行，辯稱：機車是伊向受僱工作貨運行之老闆娘借的，本來
    只想暫時借用一下，但是因故沒有騎回貨運行返還老闆娘等語。
四、經查：
    (一)被告於警訊及及檢察官偵查中固曾供稱：其係以插掛在機車上之鑰匙竊取被害
      人之機車等語，惟依前揭刑事訴訟法第一百五十五條第二項之規定，仍應調查
      其他必要之證據，以察其是否與事實相符，尚難僅憑被告上開自白作為認定被
      告確有竊盜行為之唯一證據。
    (二)證人即被害人甲○○之母陳阿巡於警訊時證稱：「乙○○剛到我先生開設之『
      名益吊車公司』上班方一天，就向我借腳踏車，結果便遭我拒絕，而後又向我
      講須返家拿東西，只要十分鐘便返回，我看他好像很急，便借（機車）給他，
      無料乙○○竟一去不回，結果是新竹市警局通知我女兒去領回該機車，才知道
      乙○○已（用）相同手法在新竹犯案被警方查獲；是我被乙○○詐騙，才將機
      車交付給他。」等語（見臺灣臺中地方法院檢察署九十一年偵字第一八二一八
      號卷第九頁背面）。再者，告訴人甲○○於九十一年七月十五日在台中縣警察
      局霧峰分局大里分駐所警訊時亦指稱：「因為我的機車遭人詐騙騎走，所以來
      報案；是ＨＬ八─三二六號重機車，車主是我本人；九十一年七月十二日乙○
      ○到我家當貨車工人，十三日上午八時上班時，乙○○稱要回其住家拿東西，
      向我母親說要借我的ＨＬ八─三二六號重機車約三十分鐘，結果一去至今未回
      ，所以才來報案。因我多次聯絡都找不到他本人；我要告乙○○詐欺。」等語
      （見臺灣臺中地方法院檢察署九十一年偵字第一八二一八號卷第七頁）。告訴
      人即證人甲○○於本院審理時亦結證稱：被告騎機車出去時，我不在場，我媽
      媽在場，他有跟我媽媽講說他要借機車，半個小時就回來，機車停放在家裡，
      錀匙曾拔起來，是我媽媽拿給他的，我當時在睡覺。被告是來我家應徵後第二
      天就將機車騎走，他借出去就沒有回來等語（見本院卷第二十六頁），經核與
      被告所辯情節相符。
    (三)告訴人甲○○雖於九十一年八月二日在新竹市警察局第二分局警訊指稱：被告
      於九十一年七月十三日八時許，在台中縣大里市○○路○段四十二巷十九號車
      庫內，竊取伊所有之ＨＬ八─三二六號重型機車等語。惟所謂竊取係指意圖為
      自己或第三人不法所有，在被害人不知情下，將他人之財物移轉於自己或他人
      實力支配，被害人通常未目睹失竊經過，如前所述，被告係向告訴人甲○○之
      母陳阿巡借用，於借用時告訴人甲○○亦不在現場，是告訴人甲○○並未目睹
      被告取得機車之過程，則又如何悉機車係被告所竊取，是告訴人甲○○指訴被
      告行竊云云，應係推測之詞，難為被告不利之認定。
      綜上所述，公訴人認機車係被告所竊取，顯係誤會。此外，復查無其他積極之
      證據，足以證明被告有公訴人所指之竊盜罪嫌，被告被訴竊盜罪嫌尚屬不能證
      明，因不能證明被告犯罪，依首揭刑事訴訟法之規定，自應為被告無罪之諭知
      。
五、原審因而為被告無罪之判決，經核與法並無不合，檢察官仍執前詞，聲明上訴指
    摘原判決不當，為無理由，應予駁回。
六、移送併辦部分：起訴部分既應為無罪之諭知，則台灣台中地方法院檢察署九十一
    年度偵字第一八二一八號、台灣南投地方法院九十一年度偵字第三六二一號移送
    併辦認被告涉嫌向甲○○詐騙機車及竊取鐘慶琳手機等財物部分自無從併辦，應
    予退回。
七、被告經合法傳喚，無正當理由不到庭，爰不待其到庭陳述，逕行判決。
據上論結，應依刑事訴訟法第三百六十八條、第三百七十一條，判決如主文。
本案經檢察官郭振昌到庭執行職務。
中      華        民     國      九十二    年    四      月    三十     日
                              臺灣高等法院高雄分院刑事第四庭
                                  審判長法官  蕭權閔
                                        法官  陳啟造
                                        法官  李嘉興
右正本證明與原本無異。
不得上訴。
                                      書記官  劉博文
中      華        民     國      九十二    年    五      月      二     日
                         Ａ


司法院資訊處製作；財團法人民間司法改革基金會備份。
